【裁判字號】    97,交上易,61
【裁判日期】    970229
【裁判案由】    過失致死
【裁判全文】
臺灣高等法院臺南分院刑事判決        97年度交上易字第61號
上  訴  人  臺灣雲林地方法院檢察署檢察官
被      告  甲○○
上列上訴人因被告過失致死案件，不服臺灣雲林地方法院95年度
交易字第127號中華民國96年12月26日第一審判決（起訴案號：
臺灣雲林地方法院檢察署95年度偵字第4969號），提起上訴，本
院判決如下：
    主  文
上訴駁回。
    事  實
一、甲○○考領有普通小型車駕駛執照，平常以駕駛三輪車至田
    中工作或於農忙時節，駕駛三輪車載運肥料、土方等物，駕
    駛三輪車為其附隨業務。於民國95年9月22日下午2時45分許
    ，甲○○駕駛無車牌號碼之拼裝三輪車，沿雲林縣東勢鄉○
    ○村○○路（即雲158號道路）由東往西方向行駛，欲至田
    中載運花生藤，途經該路9.5公里處即雲林縣東勢鄉○○村
    ○○路3號前之「小雪檳榔攤」，原應注意汽車在顯有妨害
    他車通行之處所，不得停車，而依當時天候晴、日間有自然
    光線、路面乾燥、無缺陷、無障礙物、視距良好，亦無其他
    不能注意之情事，竟疏未注意上開規定，將前揭三輪車停放
    在「小雪檳榔攤」前方之慢車道上，顯妨害他車通行，適有
    張嘉祥騎乘車牌號碼VTO-492號輕型機車搭載張如涵，沿該
    路同向行駛在後，亦疏未注意車前狀況及2人均未戴安全帽
    ，行駛至該處，因閃煞不及，張嘉祥所駕之輕型機車撞擊上
    甲○○所駕駛之三輪車，致張嘉祥、張如涵因而人、車倒地
    ，張嘉祥受有頭部外傷合併顱內出血、腹部出血、右股骨開
    放、粉碎性骨折，張如涵則受有頭蓋骨破裂、骨折、出血，
    2人經送往財團法人天主教若瑟醫院（下稱若瑟醫院）急診
    救治，張如涵於到院前，已無呼吸、心跳，於95年9月22日
    下午3時45分許，經醫生宣布急救無效死亡，張嘉祥則延至
    同年月23日上午7時許不治死亡。甲○○於肇事後，留在事
    故現場，於有權偵查犯罪之警察機關僅知悉車禍事故，但不
    知悉肇事者前，主動向到場處理事故之警員坦承為肇事者，
    並願接受裁判。
二、案經雲林縣警察局台西分局報告臺灣雲林地方法院檢察署檢
    察官偵查起訴。
    理  由
一、上揭犯罪事實，業據被告甲○○於本院審理時坦承不諱。而
    被害人張嘉祥因該車禍事故致頭部外傷合併顱內出血、腹部
    出血、右股骨開放、粉碎性骨折，張如涵則受有頭蓋骨破裂
    、骨折、出血之傷害，2人經送往若瑟醫院急診救治，張如
    涵於到院前，已無呼吸、心跳，於95年9月22日下午3時45分
    許，經醫生宣布急救無效死亡，張嘉祥則延至同年月23日上
    午7時許，不治死亡之事實，業經臺灣雲林地方法院檢察署
    檢察官督同法醫師相驗明確，並製有相驗屍體證明書、驗斷
    書、勘驗筆錄，復有上開醫院95年9月23日診字第09508857
    號及95年9月22日之診斷證明書各1份在卷可憑。又案發當時
    ，被告係將駕駛之三輪車停放在雲林縣東勢鄉○○村○○路
    3號「小雪檳榔攤」前方之慢車道上，張嘉祥所騎乘之機車
    在慢車道上撞擊該三輪車之左後方，機車倒地後，前方擋泥
    板破損，慢車道上遺留大攤血跡等情，並有雲林縣警察局台
    西分局道路交通事故現場圖、道路交通事故調查報告表(一)、
    (二)各1份及現場照片18幀在卷可參。綜合上情，被告確有在
    顯有妨害他車通行之處所停車之過失，並致被害人死亡之事
    實甚為明確。
二、按汽車停車時，應依下列規定：九在顯有妨礙其他人、車通
    行處所，不得停車，道路交通安全規則第112條第1項第9款
    定有明文。依被告自承其現年59歲，並為國小畢業之教育程
    度，復考領有合格之普通小型車駕駛執照，有證號查詢汽車
    駕駛人資料1紙在卷可憑，其當熟知並遵守上開規定；又本
    案車禍發生當時，天候晴、日間有自然光線、路面乾燥、無
    缺陷、無障礙物、視距良好，且無其他不能注意之情事，亦
    有上開事故調查報告表1份足稽。乃被告竟於慢車道上停放
    所駕駛之三輪車，顯然有妨害後車通行情形至明，並因而使
    被害人張嘉祥所駕機車閃避不及自後撞擊其停放之三輪車，
    造成張嘉祥、張如涵2人死亡之結果，被告之前開過失行為
    與被害人等之死亡間，顯具相當之因果關係。至被害人張嘉
    祥及張如涵2人因未戴安全帽，及張嘉祥疏未注意車前狀況
    之過失自後騎乘機車撞擊前方被告所駕之三輪車，雖均亦與
    有過失，惟被告過失責任，並不因此解免，併此說明。
三、綜上所述，本件事證明確，被告業務過失致人於死犯行，堪
    可認定。
四、按刑法上所謂業務，係指個人基於其社會地位繼續反覆所執
    行之事務，其主要部分之業務固不待論，即為完成主要業務
    所附隨之準備工作與輔助事務，亦應包括在內，有最高法院
    71年臺上字第1550號判例意旨可供參照。查被告平常以駕駛
    三輪車至田中工作或於農忙時節，駕駛三輪車載運肥料、土
    方等物，則被告駕駛三輪車在道路上行駛，反覆執行此等事
    務，揆諸前揭最高法院判例意旨，被告自屬以駕駛為其附隨
    業務之人無訛，故核其所為應犯刑法第276條第2項之業務過
    失致死罪。公訴意旨認被告係犯同條第1項前段之普通過失
    致死罪，尚未有洽，惟公訴人於原審蒞庭論告時，業已變更
    起訴法條，本院自無庸再依刑事訴訟法第300條規定，予以
    變更起訴法條，附此敘明。而被告因一過失行為，致張嘉祥
    、張如涵2人死亡，為想像競合犯，依刑法第55條規定，應
    論以一罪。又被告於案發後，留在事故現場，於承辦員警至
    現場尚未知何人肇事時，主動向處理事故之警員承認其係駕
    車肇事者，自首進而接受本院裁判，此有雲林縣警察局交通
    隊台西小隊道路交通事故肇事人自首情形紀錄表1紙在卷可
    按，是被告對於未發覺之犯罪自首而接受裁判，依刑法第62
    條前段規定，減輕其刑。
五、原審以被告業務過失犯罪事證明確，因予適用刑法第276條
    第2項、第55條、第41條第1項前段、第62條前段規定，並審
    酌被告任意停車，致肇事使被害人等死亡之無法彌補後果，
    復考量被害人張嘉祥未注意車前狀況及未戴安全帽而致生之
    傷勢及結亡結果之與有過失情節，並念及被告前無前科紀錄
    ，有臺灣高等法院被告前案紀錄表1份在卷可按，素行良好
    ，犯後坦承犯行，尚能知錯，復與被害人家屬達成民事和解
    ，賠償新臺幣380萬元，有和解書1份附卷可稽，綜合上開一
    切情狀，量處被告有期徒刑6月。又因被告之犯罪時間係在
    96年4月24日以前，所犯之罪合於中華民國96年罪犯減刑條
    例第2條第1項第3款規定，又無不予減刑情事，自應依上開
    規定，於裁判時依法減其宣告刑2分之1，並諭知以新臺幣1
    千元折算1日為易科罰金之折算標準。末並說明被告前未曾
    因故意犯罪而受有期徒刑以上刑之宣告，其因一時不慎，致
    罹刑典，犯後能坦認過失犯行，且已與被害人家屬達成民事
    和解，堪認尚有悔意，被害人家屬之損害亦受彌補，認被告
    經此偵、審程序及刑之諭知，當知所警惕，信無再犯之虞，
    而認前開對被告宣告之刑，以暫不執行為當，並依刑法第74
    條第1項第1款規定，予以宣告緩刑2年，以啟自新。
六、本院經核，原判決認事用法，核無不合，量刑亦稱妥適。公
    訴人上訴意旨以被告過失情節非輕，且犯罪所生之損害重大
    ，實無法期待其由本案不附條件之緩刑宣告獲得警惕，而無
    再犯之虞等語，指摘原審併宣告無附條件之緩刑不當。惟諭
    知緩刑，本屬法院審判時得依職權裁量之事項，且本院認過
    失致死罪係因一時疏失或意外發生，非始料所及，被告惡性
    尚非重大，且本件被害人家屬亦表明不再追究，則原審斟酌
    被告無前科紀錄，且已與被害人家屬達成民事和解，認被告
    因一時不慎，致罹刑典，犯後能坦認過失犯行，堪認有悔意
    等情，並參考原審蒞庭檢察官對被告本件量刑意見為：「本
    件被告符合自首規定，過失情節較輕，犯後又與被害人達成
    和解，請從輕量刑。」等語（參見原審卷第202頁反面），
    檢察官在庭並未提出緩刑之附條件，本院認原審併諭知緩刑
    2年，應無不當。公訴人上訴指摘原判決不當云云，並無可
    取，為無理由，應予駁回。
據上論結，應依刑事訴訟法第368條，判決如主文。
本案經檢察官曾銘芳到庭執行職務。
中    華    民    國    97    年    2     月    29    日
                  刑事第二庭    審判長法  官  葉居正
                                      法  官  吳勇輝
                                      法  官  郭千黛
以上正本證明與原本無異。
如不服本判決，應於收受本判決後十日內向本院提出上訴書狀。
其未敘述上訴理由者並得於提起上訴後十日內向本院補提理由書
狀（均須按他造當事人之人數附繕本）「切勿逕送上級法院」。
                                      書記官  尤乃玉
中    華    民    國    97    年    2     月    29    日
附錄：本判決論罪科刑法條全文
中華民國刑法第276條第2項
（過失致死罪）
從事業務之人，因業務上之過失犯前項之罪者，處5年以下有期
徒刑或拘役，得併科3千元以下罰金。


司法院資訊處製作；財團法人民間司法改革基金會備份。
